臺灣桃園地方法院刑事判決　　　　　　　100年度訴字第497號
公　訴　人　臺灣桃園地方法院檢察署檢察官
被　　　告　徐偉勛
選任辯護人　蕭萬龍律師
　　　　　　林哲倫律師
上列被告因違反毒品危害防制條例案件，經檢察官提起公訴（
99年度偵字第16815號），本院判決如下：
    主  文
徐偉勛意圖販賣而持有第三級毒品，處有期徒刑年捌月，扣案
之第三級毒品愷他命拾肆包（驗餘含袋重拾參點玖陸陸公克）及
包裝上開愷他命之空包裝袋拾肆只、搭配門號00000000
00號行動電話之SONY ERICSSON 廠牌手機壹支（不含SIM 卡）
均沒收。
    事  實
一、徐偉勛明知愷他命（Ketamine）為毒品危害防制條例第2 條
    第2 項第3 款所規定之第三級毒品，依法不得意圖販賣而持
    有，其先於民國99年5 月10日某時許，在位於桃園縣桃園市
    ○○路上之「凱悅KTV 」內，向真實姓名年籍不詳之成年人
    ，以新臺幣（下同）4,000 元之價格，購買數量不詳之愷他
    命欲供己施用而持有之，嗣於前揭時間起至同年5 月21日凌
    晨3 時40分前之某時許，竟基於營利之意圖，萌生將所持有
    之前揭第三級毒品愷他命，伺機販賣予不特定人以牟利，並
    於同年5 月21日凌晨3 時40分以其持用之0000000000號行動
    電話傳送「新產品多幫我找客人」之簡訊予持用0000000000
    號行動電話之鄭勝遠，請其代為尋覓管道以出售前開第三級
    毒品愷他命，自斯時起意圖販賣而持有前揭愷他命。嗣於99
    年6 月9 日下午7 時55分許，為警在桃園縣龜山鄉大同村下
    社21鄰11之3 號前查獲，並當場扣得愷他命14包（驗前含袋
    重13.98 公克，驗餘含袋重13.966公克），而查悉上情。
二、案經桃園縣政府警察局移送臺灣桃園地方法院檢察署檢察官
    偵查起訴。
    理  由
壹、證據能力部分：
一、按被告以外之人於審判外之言詞或書面陳述，除法律有規定
    者外，不得作為證據，刑事訴訟法第159 條第1 項定有明文
    。次按刑事訴訟法第159 條之1 所規定被告以外之人於偵查
    中向檢察官所為之陳述，除顯有不可信之情況者外，得為證
    據。其立法理由係以偵查中對被告以外之人所為之偵查筆錄
    ，或被告以外之人向檢察官所提之書面陳述，性質上均屬傳
    聞證據，且常為認定被告有罪之證據，自理論上言，如未予
    被告反對詰問、適當辯解之機會，一律准其為證據，似與當
    事人進行主義之精神不無扞格之處，對被告之防禦權亦有所
    妨礙，然刑事訴訟法規定檢察官代表國家偵查犯罪、實施公
    訴，依法有訊問被告、證人、鑑定人之權，且實務運作時，
    偵查中檢察官向被告以外之人所取得之陳述，原則上均能遵
    守法律規定，不致違法取供，其可信性甚高，為兼顧理論與
    實務，而對被告以外之人於偵查中向檢察官所為之陳述，除
    顯有不可信之情況者外，得為證據。本案證人鄭勝遠於檢察
    官訊問時所為證述為被告以外之人於審判外之陳述，固屬傳
    聞證據，惟本院審酌證人鄭勝遠業經檢察官告知具結之義務
    及偽證之處罰後具結而為陳述，並無何顯有不可信之情況，
    認得為本案證據。
二、除前開所述外，本案所引用之供述及非供述證據，經本院依
    法踐行調查證據程序，檢察官、被告及其選任辯護人均不爭
    執各該證據之證據能力，且亦查無依法應排除其證據能力之
    情形，是後述所引用證據之證據能力均無疑義，先予敘明。
貳、實體部分：
一、訊據被告固坦承有於99年5 月10日在桃園縣桃園市○○路上
    之凱悅KTV 內以4,000 元之價格購買愷他命數包，復於同年
    月21日以持用之門號0000000000號行動電話傳送「新產品多
    幫我找客人」之簡訊予鄭勝遠之事實，惟矢口否認有何意圖
    販賣而持有第三級毒品愷他命之犯行，辯稱：扣案之14包愷
    他命係伊自己要施用的，伊傳該通簡訊，係因當時伊在賣衣
    服，伊想鄭勝遠常在買衣服，所以就傳簡訊給他云云，惟查
    ：
  (一)證人鄭勝遠於偵訊時結證稱：被告於99年5 月21日傳給伊的
    簡訊中「新產品」是指愷他命，被告要伊幫忙看有沒有人要
    愷他命，希望伊幫忙介紹等語（見臺灣桃園地方法院檢察署
    99年度偵字第16815 號卷第108 頁），再於本院審理時結證
    述：99年5 月21日被告傳給伊簡訊，伊剛開始不知道被告指
    的新產品是什麼，所以就打電話給被告，經聯絡後，被告跟
    伊講如果有要愷他命，可以找他，被告也有跟伊說如果伊的
    朋友要的話，也可以找他等語明確（見本院訴字卷第37頁至
    第38頁），並有被告所持用、搭配門號0000000000號使用之
    SONY ERICSSON 手機內簡訊翻拍照片1 張（見同前偵卷第34
    頁）及門號0000000000號行動電話通聯紀錄1 份在卷可憑（
    見同前偵卷第89頁至第94頁），觀諸上開通聯紀錄內容，被
    告於99年5 月21日凌晨3 時40分許傳送簡訊予證人鄭勝遠後
    ，證人鄭勝遠旋即於同日凌晨3 時52分許以其持用之000000
    0000號行動電話與被告聯繫，核與證人鄭勝遠前揭證稱其於
    收到被告簡訊後，即打電話詢問被告，得知「新產品」係指
    第三級毒品愷他命乙節相符，足認證人鄭勝遠前揭證述並非
    憑空杜撰之詞。再參酌證人鄭勝遠與被告原為國中同學，兩
    人並無怨隙，此業據被告坦認在卷（見本院訴字卷第13頁反
    面），則證人鄭勝遠實無誣指被告之動機，更無冒觸犯偽證
    罪風險而為前揭不實證述之理，從而證人鄭勝遠前揭證詞應
    非子虛，堪以採信。
  (二)雖證人鄭勝遠於本院交互詰問之初先證稱：伊並未與被告聊
    過愷他命的事情，被告傳給伊的簡訊內容係被告叫伊幫忙介
    紹客人買鞋子、褲子云云（見本院訴字卷第32頁反面、第33
    頁），然經檢察官質以其證述內容與偵訊時所述不符，並再
    次詢問該通簡訊內容究係為何時，證人鄭勝遠先稱：那時候
    伊知道被告有出一點事情，有被警察抓，伊當時以為被告在
    賣愷他命，所以伊才會這樣講云云，後又稱：伊知道被告身
    上有愷他命，伊有找過被告，給被告請吃愷他命云云（見本
    院訴字卷第33頁反面至第34頁反面），不僅對於檢察官詢問
    之問題多所迴避，言詞閃爍反覆，嗣經辯護人提示證人鄭勝
    遠於偵訊時之證詞，並再次質以：「你說被告有在賣愷他命
    ，你當時為何會如此說？」證人鄭勝遠遂向本院表示被告在
    庭會影響其陳述，經本院命被告離庭後，證人鄭勝遠始明確
    證稱該通簡訊內容之「新產品」確係指愷他命無疑（見本院
    訴字卷第38頁），而此部分證述情節，即與其在檢察官訊問
    時之證述內容互核相符，應係實情，而證人鄭勝遠於本院交
    互詰問之初，顯係因顧念其與被告之朋友關係，而為迴護被
    告之詞，難認為可採。是被告辯稱「新產品」並非指第三級
    毒品愷他命，而係指衣服云云，無非事後飾卸之詞，無足憑
    採。
  (三)按意圖販賣而持有毒品罪，係指因販賣圖利以外之其他目的
    取得毒品，譬如受贈或寄藏、原擬購入供自己或他人施用而
    持有，或因拾獲等其他原因而持有，嗣後始萌營利意圖者而
    言。亦即於持有之初，並無販賣之意圖，於持有行為繼續中
    ，更易原先持有之意思為販賣之意思而繼續持有，且未出賣
    者始足當之。而所謂意圖，乃犯罪構成之主觀違法要素，亦
    屬犯罪之成立要件；行為人是否具有販賣之意圖而持有毒品
    ，須以嚴格之證據證明之，亦即必須有相當之客觀事實，足
    以表徵其主觀意念之遂行性及確實性，始足當之（98年度台
    上字第6934號、98年度台上字第3102 號 、98年度台上字第
    2836號判決意旨參照）。查，本件被告於本院準備程序時供
    稱：伊有施用愷他命，於99年5 月10日在凱悅KTV 購買之愷
    他命，目的係供自己施用等語，則被告於購入上揭第三級毒
    品愷他命之初，固無販賣之意圖，惟其既於99年5 月21日凌
    晨3 時40分許傳送簡訊予證人鄭勝遠，請其代為尋找或介紹
    客源，足徵其於購入後至傳送簡訊給證人鄭勝遠間之某時，
    已萌生販賣營利之意圖無疑，揆諸前揭最高法院之見解，被
    告所為即係該當意圖販賣而持有第三級毒品愷他命之罪。綜
    上所述，本件事證已臻明確，被告前揭犯行，應堪認定，應
    予依法論科。
二、核被告所為，係犯毒品危害防制條例第5 條第3 項意圖販賣
    而持有第三級毒品罪。爰審酌被告明知毒品戕害人身心至大
    ，為貪圖自身不法之利益，竟意圖販賣而持有毒品，危害社
    會治安及國民健康，且販賣毒品為政府戮力查緝之罪，毒品
    皆足以使施用者導致精神、性格異常，造成生命危險之生理
    成癮性及心理依賴性，並可能產生治安之問題，猶為己身利
    益而為此不法犯行，且犯後矢口否認犯行，飾詞狡辯，態度
    不佳，惟念被告將愷他命販入後，尚未賣出愷他命即為警查
    獲，兼衡其動機、智識程度等一切情狀，量處如主文所示之
    刑，以資懲儆。
三、沒收部分：
  (一)依毒品危害防制條例第18條第1 項前段之規定，應予沒收銷
    燬之毒品，以經查獲之第一、二級毒品為限。又毒品依其成
    癮性、濫用性及對社會危害性，共分為四級，上開條例並就
    製造、運輸、販賣、意圖販賣而持有、以非法方法使人施用
    、引誘他人施用及轉讓不同品項之毒品等行為，分別定其處
    罰。至施用第三級毒品，因其可罰性較低，故未設處罰之規
    定，僅就施用及持有第一、二級毒品科以刑罰（修正後第11
    條第5 項亦僅就持有第三級毒品純質淨重20公克以上者始有
    處罰之規定）。然鑑於第三級毒品係管制藥品，特於同條例
    第11條之1 明定無正當理由，不得擅自持有；第18條第1 項
    後段復規定查獲之第三級毒品，無正當理由而擅自持有者，
    沒入銷燬之。從而，依同條例第18條第1 項後段應沒入銷燬
    之毒品，專指查獲施用或持有之第三級毒品而言；倘係查獲
    製造、運輸、販賣、意圖販賣而持有、以非法方法使人施用
    、引誘他人施用或轉讓第三級毒品，既屬同條例相關法條明
    文規定處罰之犯罪行為，即非該條項應依行政程序沒入銷燬
    之範圍。又同條例第19條第1 項所定「供犯罪所用或因犯罪
    所得之物」，係指犯第4 條至第9 條、第12條、第13條或第
    14條第1 項、第2 項之罪所用或所得之物，不包括毒品本身
    在內，是尚不得援用此項規定為第三級毒品之沒收依據。再
    同條例對於查獲之製造、運輸、販賣、意圖販賣而持有、以
    非法方法使人施用、引誘他人施用及轉讓第三級毒品之沒收
    ，並無特別規定，如其行為已構成犯罪，則該毒品即屬不受
    法律保護之違禁物，應回歸刑法之適用，依刑法第38條第1
    項第1 款之規定沒收之，始為適法（最高法院96年度台上字
    第89號判決意旨參照）。本件扣案之愷他命14包（驗前含袋
    重13.98 公克，鑑驗使用0.014 公克，驗餘含袋重13.966公
    克），鑑驗結果呈第三級毒品愷他命陽性反應，有臺灣尖端
    先進生技醫藥股份有限公司濫用藥物檢驗報告附卷為憑（見
    本院訴字卷第22頁），係屬違禁物，不問屬於犯人與否，應
    依刑法第38條第1 項第1 款之規定沒收（至鑑驗用罄之第三
    級毒品愷他命0.014 公克，既已滅失，自無庸再予以宣告沒
    收）。又包裹上開愷他命之外包裝袋14只，連同毒品均為被
    告所有，本院業已認定如前，該等外包裝袋均有防止毒品裸
    露、逸出及潮濕之功用，並便於分裝、攜帶毒品，均係供其
    犯罪所用之物，均應依毒品危害防制條例第19條第1 項之規
    定宣告沒收。
  (二)另扣案之搭配門號0000000000號SONY ERICSSON 行動電話1
    支，為被告所有，用以在其萌生販賣第三級毒品營利之犯意
    後與證人鄭勝遠聯絡介紹販賣對象事宜，堪認係屬供本件犯
    罪所用之物，應依毒品危害防制條例第19條第1 項規定宣告
    沒收，惟上開門號之SIM 卡，非被告所有乙節，業據被告供
    述明確（見本院訴字卷第39頁反面），並有遠傳電信股份有
    限公司查詢資料附卷為憑（見同前偵卷第57頁至第58頁），
    復非屬違禁物，茲不為沒收之諭知。又扣案之NOKIA 廠牌行
    動電話搭配之行動電話門號0000000000號SIM 卡1 張，並無
    證據足以證明該支行動電話係被告供為本件犯行所用之物，
    即無從宣告沒收，併予敘明。
據上論斷，應依刑事訴訟法第299 條第1 項前段，毒品危害防制
條例第5 條第3 項、第19條第1 項，刑法第11條前段、第38條第
1項第1 款，判決如主文。
本案經檢察官王貞元到庭執行職務。
中    華    民    國    100     年    11  月    23    日
                  刑事第十二庭  審判長法  官  許雅婷
                                      法  官  黃珮如
                                      法  官  陳威帆
以上正本證明與原本無異。
如不服本判決應於收受判決後10日內向本院提出上訴書狀，並應
敘述具體理由。其未敘述上訴理由者，應於上訴期間屆滿後20日
內向本院補提理由書( 均須按他造當事人之人數附繕本) 「切勿
逕送上級法院」。
                                      書記官  吳玉蘭
中    華    民    國   100    年    11    月    24    日
附錄本案論罪科刑之法條：
毒品危害防制條例第5條
意圖販賣而持有第一級毒品者，處無期徒刑或 10 年以上有期徒
刑，得併科新臺幣 7 百萬元以下罰金。
意圖販賣而持有第二級毒品者，處 5 年以上有期徒刑，得併科
新臺幣 5 百萬元以下罰金。
意圖販賣而持有第三級毒品者，處 3 年以上 10 年以下有期徒
刑，得併科新臺幣 3 百萬元以下罰金。
意圖販賣而持有第四級毒品或專供製造、施用毒品之器具者，處
 1 年以上7 年以下有期徒刑，得併科新臺幣 1 百萬元以下罰金